【裁判字號】    97,交聲,79
【裁判日期】    970805
【裁判案由】    違反道路交通管理處罰條例
【裁判全文】
臺灣宜蘭地方法院交通事件裁定          97年度交聲字第79號
原處分機關  交通部公路總局臺北區監理所宜蘭監理站
異  議  人  甲○○
即受處分人
上列異議人即受處分人因違反道路交通管理處罰條例案件，對於
交通部公路總局臺北區監理所宜蘭監理站於民國97 年3月10日所
為之處分（原處分案號：宜監字第裁43-C00000000號）聲明異議
，本院裁定如下：
    主  文
原處分撤銷。
甲○○不罰。
    理  由
一、原處分意旨略以：異議人即受處分人甲○○於民國97年1 月
    19 日晚間10時54分許，駕駛029-BL 號自用一般曳引車拖曳
    98-SK 半拖車，載運砂石行經臺北縣樹林市柑園橋下橋處，
    經警查覺其載運砂石之車斗有沿途滲水之現象，乃當場舉發
    （舉發案號：北縣警交字第C00000000 號），原處分機關乃
    依道路交通管理處罰條例第30條1項第2款及第63條第1 項規
    定，裁處新臺幣（下同）5,000元，並記違規點數2點。
二、異議意旨略以：其車斗設有收集水滴之裝置，不會沿途滴滲
    ；且車子行進中會有灰塵，所以車上配有灑水系統，因為該
    時要進入工廠，所以啟動排水裝置；另舉發地點係亞利預鑄
    工業股份有限公司之廠區○○○道路，何來危害交通安全，
    爰依法聲明異議。
三、按汽車裝載時，所載貨物滲漏、飛散或氣味惡臭者，處汽車
    駕駛人3,000元以上9,000元以下罰鍰，道路交通管理處罰條
    例第30條第1項第2款固定有明文。惟其立法意旨係在防免所
    裝載之貨物因滲漏、掉落、飛散或臭氣外洩致生危害交通安
    全，是砂石車載運砂石所滲漏之水，須由執法員警衡酌個案
    情節，研判有違害交通安全之虞者，始有上開法文之適用，
    交通部91年3月25日0000000000號作有函釋可資參照。
四、查異議人辯稱：車子行進中會有灰塵，所以車上備有排水系
    統，舉發當時因為要進入亞利預鑄工業股份有限公司的廠區
    ，所以啟動排水裝置，才會沿途排水等語，主張其所滲漏者
    係單純之清水，證人即舉發員警廖日駿於本院調查時又證稱
    ：當時伊在柑園橋下懷疑異議人超載，所以要求異議人到前
    方300 公尺處的亞利預鑄工業股份有限公司過磅，異議人的
    車子是從柑園橋到亞利預鑄工業股份有限公司途中才有滲漏
    的情形，在此之前，並無滲漏的情形等語，依此，異議人曳
    引車上所滲漏之液體顯非源自車上裝載之貨物，否則曳引車
    滲漏之情形應係沿途發生，而非警員攔停後至地磅站途中始
    行滲漏，又證人廖日駿復證稱：依卷附照片顯示，異議人滲
    漏的應該是水等語，足認異議人前開辯解應屬可信。本件曳
    引車所滲漏著既係單純之清水，則有無道路交通管理處罰條
    例第30條第1項第2款之適用，自應由執法員警衡酌個案情節
    ，詳加舉證，於認有違害交通安全之虞時始得掣單舉發，惟
    證人廖日駿證稱：異議人自稱是裝載砂石，因有用帆布蓋著
    ，伊沒有掀開來看，也沒有注意滲漏的液體是清水，還是含
    有泥、沙的污水，如果滲漏是單純的清水，伊不會舉發，依
    卷附照片顯示，異議人滲漏的是水，伊也不知道這樣是否會
    危害交通安全等語，顯未善盡其查證義務，又依卷附採證照
    片數張顯示，僅曳引車行車經過時，車輪於路面上留有水痕
    ，滲漏之情形尚非嚴重，在舉發單位及原處分機關未能提供
    詳盡之證據供本院研判本件情節是否已達違害交通安全之虞
    的情況下，就現有證據尚不足以認定異議人確有處分意旨所
    述之違規事實。
五、綜上所述，本件尚乏證據足供本院認定異議人確有所載貨物
    滲漏、飛散之違規行為，是異議人聲明異議為有理由，爰依
    道路交通案件處理辦法第20條撤銷原處分，並諭知異議人不
    罰。
中    華    民    國    97    年    8     月     5    日
                  交通法庭法  官   楊坤樵
以上正本證明與原本無異。
如不服本裁定，應於裁定送達後5日內，向本院提出抗告狀（應
附繕本）。
                          書記官   謝佩欣
中    華    民    國    97    年    8     月    5     日


司法院資訊處製作；財團法人民間司法改革基金會備份。
